最　高　行　政　法　院　裁　定
　　　　　　　　　　　　　　　　　　 96年度裁字第02022號
抗　告　人　甲○○
相　對　人　臺北縣政府
代　表　人　乙○○　　　　送達.
上列抗告人因與相對人間廢棄物清理法事件，對於中華民國95年
12月29日臺北高等行政法院95年度訴字第304號裁定提起抗告，
本院裁定如下︰
    主  文
原裁定廢棄。
    理  由
一、按「抗告法院認抗告為有理由者，應廢棄或變更原裁定；非
    有必要，不得命原法院或審判長更為裁定。」行政訴訟法第
    272條準用民事訴訟法第492條規定甚明。
二、抗告意旨略謂：抗告人於原審訴之聲明為「請求判決相對人
    北府環四字第09400140411號函為違法之行政處分」，惟原
    審審理為抗告人不服「行政院環境保護署民國（下同）94年
    10月7日環署訴字第0940034781號訴願決定」，此與抗告人
    之訴求有違。抗告人之訴求為「執行機關於94年2月21日將
    抗告人之喜美轎車（車牌FS-5245，引擎號碼CV15-A04933）
    以廢棄物拖吊至中和市○○路446之30號拖吊場保管，為違
    法之行政處分」，原審應就此審理之。至於原審被告應為相
    對人，抑或臺北縣政府環境保護局，此臺北縣政府環境保護
    局於原審已具狀願承受為被告，況本訴部分，抗告人曾經陳
    情、訴願程序，均由相對人答辯，抗告人當然以相對人為被
    告。另抗告人並未對前揭本件訴願決定提起本訴，且綜觀本
    件訴願決定及相對人之訴願答辯書，均認為北府環四字第09
    40015962號函為行政處分，本案爭執在於系爭行政處分是否
    合法，為相對人所明知。第以，相對人94年3月15日北府環
    四字第09400140411號函以雙掛號寄達抗告人，94年3月15日
    北府環四字第09400137651號公告廢棄車輛所有人察看認領
    ，上開兩張公函均以相對人署名發函。又臺北縣政府環境保
    護局答辯狀文號為「北環四字」，而前開兩文號以「北府環
    四字」發文，故本件原因發生日，臺北縣政府環境保護局尚
    為相對人之下屬機關，不是獨立之法人機關，抗告人以相對
    人為被告應無違誤。再依據臺北縣政府北府環四字第094001
    40411號函說明欄第1項指出：「本案依據道路交通管理處罰
    條例第82條之1及占用道路．．．規定辦理。」可見本函為
    決定書兼通知書性質。原裁定以(一)被告機關錯誤。(二)94年3
    月15日北府環四字第09400140411函非行政處分為由，顯與
    本件訴願決定內容不符，且顯無理由，爰請求廢棄原裁定。
三、相對人則以：本件抗告人在原審所提起訴訟標的，係不服廢
    棄車輛報廢之行政處分，而請求判決確認該處分違法（誤載
    為撤銷該處分）；惟查，上述行政處分之作成名義機關，係
    臺北縣政府環境保護局，而非相對人。且依抗告人所主張相
    對人94年3月15日北環四字第09400140411號函示內容觀之，
    其性質亦僅係觀念通知，與行政處分之概念不同，原裁定並
    無不合，且抗告人提起本件抗告，並未依法指摘原裁定有何
    違背法令之處，顯見其抗告於法無據等語，資為抗辯。
四、原裁定以：依廢棄物清理法第5條第1項、第2項及第4項、道
    路交通管理處罰條例第82條之1及行為時（即95年1月19日修
    正前）占用道路廢棄車輛認定基準及查報處理辦法第4條第1
    項、第2項規定觀之，有關占用道路之廢棄車輛處理，在縣
    係由縣政府所屬機關環境保護局執行，而非縣政府；換言之
    ，有權作成清除廢棄車輛之行政處分者，係縣政府環境保護
    局，而非縣政府。查本件相對人作成系爭公函謂：「主旨：
    臺端所有之引擎號碼為CV15-A04933之車輛，經查報為廢棄
    車輛，敬請依說明辦理．．．說明：．．．二、臺端所有之
    車輛，因棄置於本轄區○○○○○道路致影響市容觀瞻與環
    境衛生；經警、環機關派員至現場勘查後，查報為廢棄車輛
    ，並於該車體明顯處張貼『清理通知書』，經48小時仍未清
    除處理，已由環境保護機關先行移置至指定場所存放並公告
    ．．．經公告1個月無人認領者，將依廢棄物清除處理。三
    、臺端請先以電話向環境保護機關委託民間廢棄車輛移置保
    管場【免付費查詢電話：0000000000；網址：http//waste
    motor.tpepb.gov.tw/】查詢，再前往辦理提領手續『汽車
    提領地址：中和市○○路446之30號，機車提領地址：土城
    市○○路○段185巷46號（車輛請由125巷進入）』，提領時
    間為星期一至星期六上午8時30分至12時，下午1時至4時30
    分。四、如欲領回車輛，請攜帶同車輛證明文件，並應依『
    臺北縣處理妨礙交通車輛自治條例』規定繳納移置費及保管
    費。」等語，固述及抗告人所有之系爭車輛，因違反上開道
    路交通管理處罰條例第82條之1、占用道路廢棄車輛認定基
    準及查報處理辦法第4條等規定，已被認定為廢棄車輛，並
    諭知將於公告後依廢棄物清除等與「公法上法律效果」有關
    之內容。然關於占用道路之廢棄車輛處理，在縣係由縣政府
    所屬機關環境保護局執行，而非縣政府，已如前述，則系爭
    公函縱然有上開內容之記載，因係由不具權責之臺北縣政府
    所為，參酌上開說明，自與行政處分之構成要件有別。另從
    系爭公函之實質內容觀之，其說明欄內有相當大的篇幅在詳
    述如何領系爭車輛，包括移置保管場之聯絡電話、網址、領
    車地址、領回時間及應攜帶之文件及繳費等，可見系爭公函
    亦僅有促請注意之目的，性質上應屬單純之敘述及意思通知
    ，並非以發生、變更或消滅公法上法律效果為目的之行政處
    分。本件抗告人對非行政處分提起行政訴訟，揆諸前開說明
    ，自有起訴不備其他要件之違法，且依其情形無從補正，乃
    裁定駁回抗告人在原審之訴。
五、本院查：按「確認行政處分無效及確認公法上法律關係成立
    或不成立之訴訟，非原告有即受確認判決之法律上利益者，
    不得提起之。其確認已執行完畢或因其他事由而消滅之行政
    處分為違法之訴訟，亦同。」行政訴訟法第6條第1項定有明
    文。而此所謂行政處分，依訴願法第3條第1項規定係指中央
    或地方機關就公法上具體事件所為之決定或其他公權力措施
    而對外直接發生法律效果之單方行政行為而言。又「本法所
    稱主管機關：在中央為行政院環境保護署；在直轄市為直轄
    市政府；在縣（市）為縣（市）政府。」「本法所稱執行機
    關，為直轄市政府環境保護局、縣（市）環境保護局及鄉（
    鎮、市）公所。」廢棄物清理法第4條、第5條第1項亦有明
    文。再「占用道路之廢棄車輛，經民眾檢舉或由警察機關、
    環境保護主管機關查報後，由警察機關通知車輛所有人限期
    清理；車輛所有人屆期未清理，或有車輛所有人行方不明無
    法通知或無法查明該車輛所有人情形，環境保護主管機關應
    先行移置或委託民間單位移置，並得向車輛所有人收取移置
    費及保管費。該車輛經公告1個月仍無人認領者，由該環境
    保護主管機關依廢棄物清除。」道路交通管理處罰條例第82
    條之1亦有明定。本件相對人所屬之環境保護局於94年2月16
    日派員巡查時，發現抗告人所有自用小客車（車號：FS-524
    5，引擎號碼：CV15-A04933號）停放於臺北縣中和市○○街
    169巷11號對面空地（坐落地號為中和市○○○段53-167號
    ），認定系爭車輛停放該地甚久，停放處未有明顯標示設施
    （圍牆、界線、阻隔、標線等），又系爭車輛占用道路，影
    響市容觀瞻及環境衛生，且車體髒污、鏽蝕、破損（前後保
    險桿、車體外殼、方向燈），已達占用道路廢棄車輛認定基
    準及查報處理辦法第2條第1項第2款「廢棄車輛」定義，相
    對人所屬之環境保護局乃依法執行張貼「占用道路廢棄機動
    車輛清理通知書」，經48小時後仍無人清理，再於94年2月
    21日委託民間業者執行占用道路廢棄車輛之移置作業，其間
    抗告人並未主張權益，相對人所屬之環境保護局依法先執行
    移置致指定場所存放並公告。相對人則以前揭94年3月15日
    北府環四字第09400140411號函通知抗告人。是依前開廢棄
    物清理法規定觀之，相對人為環境保護主管機關，其所屬環
    境保護局為環境保護執行機關，而相對人既以主管機關名義
    通知抗告人，並敘明未依限領取之法律效果，故該通知函是
    否僅能謂係單純之敘述及意思通知，而非行政處分，原審未
    予究明，即有可議；又行政處分機關之認定，原則應以作成
    行政處分時之名義為準，是審判長於審理時如發現當事人起
    訴對象錯誤，應行使闡明權，命原告為正確之選擇，於其不
    為正確選擇時，始得駁回之。本件抗告人提起本件確認訴訟
    究應以相對人為被告，或應以相對人所屬環境保護局為被告
    ，原審亦有釐清之必要，並命抗告人為正確之選擇，非得將
    該不利益逕歸抗告人。綜上所述，原裁定以抗告人起訴為不
    合法裁定駁回，尚有未合，抗告意旨據予指摘，為有理由，
    應由本院將原裁定廢棄，發回原審法院，另為適法之裁判。
六、依行政訴訟法第272條、民事訴訟法第492條，裁定如主文。
中　　華　　民　　國　　96　　年　　9　　 月　　6　　 日
                  第三庭審判長法  官　劉　鑫　楨
                              法  官  陳　秀　美
                              法  官　侯　東　昇
                              法  官　劉　介　中
                              法  官　戴　見　草
以  上  正  本  證  明  與  原  本  無  異
中　　華　　民　　國　　96　　年　　9　　 月　　6　　 日
　　　　　　　　　　　　　　　書記官　王　史　民
